【裁判字號】    97,上訴,21
【裁判日期】    970310
【裁判案由】    違反毒品危害防制條例
【裁判全文】
臺灣高等法院花蓮分院刑事判決          97年度上訴字第21號
上  訴  人
即  被  告  乙○○
上列上訴人因違反毒品危害防制條例案件，不服臺灣臺東地方法
院96年度訴字第117號中華民國96年11月20日第一審判決（起訴
案號：臺灣臺東地方法院檢察署95年度毒偵字第261號），提起
上訴，本院判決如下：
    主  文
上訴駁回。
    事實及理由
一、本案經本院審理結果，認第一審以上訴人即被告乙○○違反
    毒品危害防制條例第10條第1項之施用第一級毒品罪，累犯
    ，判處有期徒刑8月，認事用法及量刑均無不當，應予維持
    ，並引用第一審判決書記載之事實、證據及理由（如附件）
    。
二、被告上訴意旨略以：被告原與於民國96年5月間發生車禍、
    身體狀況不佳之父親羅育發（已於96年9月17日死亡）同住
    ，因被告於96年5、6月間外出工作，法院通知係由年邁及身
    體狀況不佳之父親收受，因未告知被告，致未按時到庭遭以
    無正當理由不到庭通緝，惟上開情形與被告故意不到庭而遭
    通緝之情形不同，應適用中華民國96年罪犯減刑條例減刑之
    規定。且被告與越籍妻子婚後育有1男1女，妻子目前無工作
    ，子女幼小，若入監執行，妻兒均無人照顧，故請撤銷原判
    ，准適用減刑云云。
三、經查：
（一）本件被告係經原審法院依址傳訊未到庭，經拘提後，執行
      警員多次前往執行，被告均未在住處，並經查詢左、右鄰
      居，皆稱被告久未於住處居住及活動，且行蹤無法掌握，
      有拘提報告書附卷可稽（見原審卷第33頁），再參以被告
      確係設籍於該處，且未陳報另住處，故原審以被告行蹤不
      明，於96年6月予以通緝，並無不當之處。又被告迄96年9
      月始經緝獲到案，並非自動到案，亦有筆錄及歸案證明等
      附卷可稽，自係屬中華民國96年減刑條例第5條所規定不
      得依該條例減刑之情形，故被告辯以非故意不到庭遭通緝
      ，應適用減刑條例減刑為由提起上訴，自屬無據。
（二）且原審已就其施用之次數、犯罪情狀等，而予審酌其刑度
      ，其量刑尚稱妥適。至被告所為依最高法院95年第7次刑
      庭會議決議之情形，確應依毒品危害防制條例第10條第1
      項規定加以處罰，故原審適用法律亦無違誤。
（三）綜上所述，原審認事用法及量刑均無違誤，被告上訴請求
      適用減刑，並稱原審量刑過重云云，均無理由，應予駁回
      。
據上論結，應依刑事訴訟法第373條、第368條，判決如主文。
本案經檢察官甲○○到庭執行職務。
中    華    民    國    97    年    3    月     10    日
                  審判長法  官   何方興
                        法  官   林德盛
                        法  官   王紋瑩
以上正本證明與原本無異。
如不服本判決，應於送達後十日內，向本院提出上訴狀。其未敘
述理由者，並應於提出上訴狀後十日內向本院補提理由狀 (須附
繕本)。
                        書記官   楊明靜
中    華    民    國    97    年    3     月    10    日
附錄：論罪科刑法條
毒品危害防制條例第10條第1項
施用第一級毒品者，處6月以上5年以下有期徒刑。
（附件）
臺灣臺東地方法院刑事判決               96年度訴字第117號
公  訴  人  臺灣臺東地方法院檢察署檢察官
被      告  乙○○  男  42歲（民國○○年○月○○日生）
                    身分證統一編號：Ｚ000000000號
                    住臺東縣關山鎮○○里○○路70號
上列被告因施用毒品案件，經檢察官提起公訴 (95年度毒偵字第
129號)，被告於本院準備程序進行中就被訴事實為有罪之陳述，
經本院合議庭裁定由受命法官獨任進行簡式審判程序，判決如下
：
    主  文
乙○○施用第一級毒品，累犯，處有期徒刑捌月。
    犯罪事實及理由
一、犯罪事實：
(一)乙○○前於民國87年間因施用毒品案件，經臺灣桃園地方法
    院以87年度毒聲字第3553號裁定送觀察、勒戒後，認有繼續
    施用毒品傾向，經同院以88年度毒聲字第265號裁定強制戒
    治後，於88年6月1日停止戒治付保護管束，於89年1月13日
    強制戒治期滿，經臺灣桃園地方法院檢察署檢察官於89年2
    月10日以89年度戒毒偵字第60號為不起訴處分在案；又於92
    年間因施用毒品案件，經臺灣臺東地方法院檢察署檢察官聲
    請送強制戒治並提起公訴，強制戒治部分，於93年1月9日因
    毒品危害防制條例修正，毋庸繼續執行強制戒治而報結，所
    涉刑案部分，經本院以92年度訴字139號判處有期徒刑8月、
    4月，應執行有期徒刑11月確定，於94年1月19日縮短刑期執
    行完畢；復於94年間因連續施用毒品案件，經本院以95年度
    訴更字第2號判處有期徒刑10月、6月，應執行有期徒刑1年2
    月確定(此部分尚未執行)。
(二)詎乙○○仍不知悔改，無法戒除毒癮，明知海洛因經公告列
    為毒品危害防制條例第2條第2項第1款之第一級毒品，不得
    非法持有、施用，於上開強制戒治執行完畢後5年內，仍基
    於施用第一級毒品海洛因之犯意，於95年7月29日下午3時許
    在行政院農業委員會林務局臺東林區管理處延平事業區第14
    林班地內，以針筒(未扣案)注射入人體之方式，施用第一級
    毒品海洛因1次，嗣於同日晚間7時許因另涉犯違反森林法案
    件為警查獲，經其同意於同日晚間8時至8時30分之間採集尿
    液送驗，檢驗結果呈現嗎啡 (海洛因進入人體水解後之反應
    )陽性反應，始查悉上情。
(三)案經臺東縣警察局關山分局報請臺灣臺東地方法院檢察署檢
    察官偵查起訴。
二、理由：
(一)本件被告乙○○所犯係死刑、無期徒刑、最輕本刑為3年以
    上有期徒刑以外之罪，被告於準備程序中就被訴事實為有罪
    之陳述，經告知簡式審判程序之旨，並聽取公訴人及被告之
    意見後，本院合議庭認為適宜而依刑事訴訟法第273條之1第
    1項規定，裁定由受命法官獨任進行簡式審判程序，合先敘
    明。
(二)據以論罪之證據名稱：
    1.被告乙○○於本院審理時之自白。
    2.臺東縣警察局關山分局違反毒品危害防制條例案採驗尿液
      名冊、慈濟大學濫用藥物檢驗中心檢驗總表各1紙。
    3.臺灣臺東地方法院檢察署刑案資料查註紀錄表、臺灣高等
      法院被告前案紀錄表各1份。
(三)論罪與量刑：
    1.按海洛因為毒品危害防制條例第2條第2項第1款所明定之
      第一級毒品，核被告乙○○所為，係犯毒品危害防制條例
      第10條第1項之施用第一級毒品罪，被告為供已施用而於
      施用前持有第一級毒品之低度行為，為其施用之高度行為
      所吸收，不另論罪。
    2.被告有如犯罪事實欄所載論罪科刑執行情形，有卷附臺灣
      高等法院被告前案紀錄表1份可按，其受有期徒刑執行完
      畢後5年以內再故意犯本案法定刑為有期徒刑之罪，為累
      犯，應依刑法第47條第1項規定加重其刑。
    3.爰審酌被告前經強制戒治之機會，猶因施用海洛因再犯本
      罪，顯未衷心悛悔，漠視法令之禁制，恣意濫用藥品，惟
      兼衡酌其施用海洛因所生危害實以自戕健康為主，於他人
      尚無明顯重大危害，及犯後終能供認無隱，態度尚佳等一
      切情狀，量處如主文所示之刑。
    4.本件被告犯罪時間雖在96年4月24日之前，惟被告經本院
      依法傳喚、拘提無著後，經本院於96年6月7日以東院和刑
      和緝字第70號通緝書發布通緝，嗣於96年9月30日為警緝
      獲，有本院上開通緝書、臺東縣警察局關山分局通緝案件
      報告書及被告警詢筆錄在卷可稽，顯見被告並非於中華民
      國96年罪犯減刑條例公布生效後自動歸案接受審判，依該
      條例第5條規定，本件自無減刑之適用，附此敘明。
    5.至前述注射針筒1支，雖為被告所有供施用海洛因所用之
      物，惟非屬專供施用毒品之器具，且未扣案，其沒收與否
      對於預防犯罪及公共利益或公共安全之維護，並無絕對影
      響，為免將來執行困難，爰不另為沒收之諭知，附此敘明
      。
三、應適用之法條：
    依刑事訴訟法第273條之1第1項、第299條第1項前段、第310
    條之2、第454條，毒品危害防制條例第10條第1項，刑法第1
    1條前段、第47條第1項，判決如主文。
本案經檢察官蔡甄漪到庭執行職務。
中    華    民    國    96    年    11    月    20    日
                  刑事第一庭    法  官  簡芳潔
以上正本證明與原本無異。
如不服本判決應於收受本判決後10日內向本院提出上訴書狀；上
訴書狀應敘述具體理由。未敘述上訴理由者，應於上訴期間屆滿
後20日內向本院補提理由書狀（均須按他造當事人之人數附繕本
）。「切勿逕送上級法院」。
告訴人或被害人對於本判決如有不服，請書具不服之理由狀，請
求檢察官上訴者，其上訴期間之計算係以檢察官收受判決正本之
日期為準。
                                書記官  蕭家玲
中    華    民    國    96    年    11    月    21    日
附錄論罪科刑法條：
毒品危害防制條例第10條
施用第一級毒品者，處6月以上5年以下有期徒刑。
施用第二級毒品者，處3年以下有期徒刑。


司法院資訊處製作；財團法人民間司法改革基金會備份。
